【裁判字號】    99,輔宣,4
【裁判日期】    990225
【裁判案由】    輔助宣告
【裁判全文】
臺灣屏東地方法院民事裁定               99年度輔宣字第4號
聲  請  人  甲○○
相  對  人  乙○○
上列聲請人聲請監護宣告事件，本院裁定如下：
    主    文
宣告乙○○（女、民國○○年○月○日生、身分證統一編號：Ｚ
000000000號）為受輔助宣告之人。
選定甲○○（女、民國○○○年○月○日生、身分證統一編號：
Ｚ000000000號）為受輔助宣告人之輔助人。
聲請費用新臺幣壹仟元由受輔助宣告之人負擔。
    理    由
一、聲請意旨略以：聲請人甲○○之母即相對人乙○○（女、民
    國○○年○ 月○ 日生、身分證統一編號：Ｚ000000000號）患有
    重度精神分裂等病症，雖經延醫診治，惟均無起色，已至不
    能處理自己事務之程度，為此依民法第14條之規定，對其為
    監護之宣告等語。
二、按法院對於監護之聲請，認為未達民法第十四條第一項之程
    度者，得依民法第十五條之一第一項規定，為輔助之宣告，
    民法第14條第3 項定有明文；法院對於監護之聲請，認為未
    達民法第十四條第一項之程度，而有輔助宣告之原因者，得
    依職權以裁定變更為輔助宣告，亦為民事訴訟法第624 條之
    3 第1 項所明定。次按對於因精神障礙或其他心智缺陷，致
    其為意思表示或受意思表示，或辨識其意思表示效果之能力
    ，顯有不足者，法院得因本人、配偶、四親等內之親屬、最
    近一年有同居事實之其他親屬、檢察官、主管機關或社會福
    利機構之聲請，為輔助之宣告。受輔助宣告之人，應置輔助
    人，民法第15條之1 第1 項、第1113條之1 第1 項亦定有明
    文。依民法第一千一百十三條之一第二項準用同法第一千一
    百十一條之一規定，法院選定輔助人時，應依受輔助宣告之
    人之最佳利益，優先考量受輔助宣告之人之意見，審酌一切
    情狀，並注意下列事項：(一)受輔助宣告之人之身心狀態與生
    活及財產狀況。(二)受輔助宣告之人與其配偶、子女或其他共
    同生活之人間之情感狀況。(三)輔助人之職業、經歷、意見及
    其與受輔助宣告之人之利害關係。(四)法人為輔助人時，其事
    業之種類與內容，法人及其代表人與受輔助宣告之人之利害
    關係。
三、經查，聲請人主張上開各情，業據提出戶籍謄本、身分證影
    本、屏安醫院診斷證明書影本等件為證，並經本院前往屏東
    市屏安醫院，於鑑定人洪志宏醫師前點呼相對人，並詢問其
    年齡、以前住所及聲請人與其關係等問題，其能清楚回答。
    。本院另就相對人之精神及心智狀況訊問鑑定人，經鑑定人
    鑑定結果，認相對人於34歲時發病，當時出現話多、活動量
    大、夜眠差、自言自語等幻聽症狀，經診斷為情感性精神分
    裂症，而個案因病識感不佳，於門診治療並不規則，97年6
    月再度因上開症狀住院治療迄今。身體狀態檢查方面，其言
    談較鬆散，有時不切題，有聽幻覺及關係妄想。精神狀態方
    面，其意識清楚，可辨識家人，對外界呼喚有辨識及理會能
    力。日常生活狀況方面，其進食、沐浴、大小便等可以自理
    ，且可辨識錢幣幣值、可做簡單之二位數加減計算，亦可在
    他人協助下購物，然無法至金融機構辦理存、提款，不知無
    法保管財物，須在他人協助下處理財產，又其職業及社交功
    能退化，無法自行搭乘大眾交通工具或認路回家，無自我安
    排休閒活動功能之功能。個案為一情感性精神分裂症患者，
    病情呈現慢性化，各項功能受該疾病影響而有退化情形，智
    力測驗為邊緣性智能表現，個案為意思表示、受意思表示或
    辨識其意思表示之能力因上述疾患及認知功能受損之故，有
    部分能力之缺損，在行為能力方面，須在他人協助下處理個
    人事務或從事個人財務，建議對個案予以輔助宣告以利其生
    活事務之處理等情，有本院99年1 月21日訊問筆錄、屏安醫
    院99年2 月9 日屏安醫字第0990056 號函附之精神鑑定報告
    書1 份在卷可憑。綜上所述，本院審酌上開勘驗結果及醫師
    所為之鑑定意見，認相對人非完全不能辨識其意思表示之效
    果，未達應受監護宣告之程度，惟其辨識能力顯有不足。從
    而，聲請人聲請監護宣告，尚屬有間，惟相對人仍有受輔助
    之必要，爰依職權以裁定為輔助之宣告。
四、次查，相對人之配偶已死亡，且其自罹病後均係由聲請人協
    助處理相關事宜，本院審酌聲請人甲○○為相對人之女，亦
    有意願擔任相對人知輔助人，由聲請人甲○○任相對人之輔
    助人，最能符合受輔助宣告之人之最佳利益，爰選定聲請人
    甲○○為輔助人。
五、依民事訴訟法第608 條第1 項、第624 條之1 第3 項，裁定
    如主文。
中    華    民    國    99    年    2     月    25    日
                        家事庭法  官  趙家光
以上正本係照原本作成。
如不服本裁定關於選定輔助人之部分，應於送達後10日內向本院
提出抗告狀，並繳納抗告費新臺幣1,000 元；其餘關於輔助宣告
之部分，不得抗告。
如欲申請辦理輔助宣告登記，宜先確定本裁定是否生效。
中    華    民    國    99    年    2     月    25    日
                              書記官  簡慧瑛

司法院資訊處製作；財團法人民間司法改革基金會備份。
